臺灣士林地方法院民事簡易判決
111年度士簡字第1489號
原      告  鍾宜君
訴訟代理人  郭德田律師
            紀卉芸律師
被      告  周宇邦
訴訟代理人  謝孟馨律師
複代理人    黃宗哲律師
            路涵律師  
            潘辛柏律師
            陳信福
上列當事人間請求給付工程款事件，經臺灣臺北地方法院移送前
來，本院於民國111年11月17日言詞辯論終結，判決如下：
    主  文
原告之訴及假執行之聲請均駁回。
訴訟費用新臺幣參仟柒佰伍拾元由原告負擔。
    事實及理由要領
一、原告起訴主張：訴外人皇居國際有限公司（下稱皇居國際）
    與被告就臺北市○○區○○路000號A2之24樓訂有室內裝修工程
    契約（下稱系爭契約），在被告於111年1月21日進行總驗收
    ，並於隔日入住，依據系爭契約第13條第6項，本件裝修工
    程視同驗收完畢，皇居國際得請求被告給付尾款新臺幣（下
    同）340,960元，但被告卻以本件工程尚有缺失及瑕疵未改
    善為由，拒絕支付尾款；系爭契約雖有約定不得將本契約之
    權利義務移轉第三人，然該約定之用意，係在避免原告將本
    件工程全部轉包，致使影響工程品質，應無限制將因履行系
    爭契約所取得之工程款債權讓與第三人，且原告為皇居國際
    之法定代理人，在皇居國際解散後，本件工程之保固責任係
    由原告承擔，與一般債權讓與不同，因此皇居國際係得將本
    件工程款債權讓與原告，原告得基於本件工程款請求權，請
    求被告給付工程款；又本件工程已經被告驗收完成，被告卻
    於驗收完成近3個月後，復爭執本件工程之瑕疵，無法排除
    係被告使用不當所致，且縱有瑕疵存在，被告僅得請由修補
    ，仍無解於被告給付工程款之責任，因此被告並無何債權得
    以抵銷；另被告僅其提出估價單，不能證明確實有此支出，
    乃依工程款債權之法律關係，提出本件訴訟等語，並聲明：
    1.被告應給付原告340,960元，及自本件起訴狀繕本送達翌
    日起至清償日止，按年息5％計算之利息；2.原告願供擔保請
    准宣告假執行。
二、被告答辯略以：依照系爭契約第19條約定，甲乙雙方未經他
    方書面同意，不得將本契約之權利義務移轉第三人，此自係
    包括因系爭契約所生之權利義務，當初這樣約定，是希望面
    對的當事人都是原來的，如可轉讓他人，可能使案件變的非
    常複雜，進而衍生其他糾紛，現原告自承係繼受皇居國際對
    被告之工程款債權，但被告並未以書面同意本件工程款債權
    之轉讓，故原告與皇居國際之債權讓與，對被告不生效力，
    被告自無須給付原告工程款；縱認本件工程款債權讓與對被
    告有效，但本件工程仍存有諸多瑕疵，經被告請求皇居國際
    修繕卻不獲置理，被告僅得自行顧工修復，支付433,650元
    之修繕費用，爰以此主張抵銷等語，並聲明：1.請求駁回原
    告之訴；2.如受不利判決，被告願供擔保請准免為假執行。
三、法院得心證的理由：
　㈠按債權人得將債權讓與於第三人。但左列債權，不在此限：
    二、依當事人之特約，不得讓與者，民法第294條第1項第2
    款訂有明文。又按債權依當事人之特約不得讓與者，倘受讓
    人知此特約，並未經債務人同意而仍為讓與，依民法第294
    條第1項第2款規定，其讓與無效，最高法院86年度台上字第
    2371判決意旨同此見解。
　㈡查原告所請求之工程款債權，主張係自皇居國際移轉而來，
    並提出債權讓與契約書為證，然系爭契約第19條、第10條第
    2款分別約定「甲乙雙方（按：分別為被告及皇居國際）未
    經他方書面同意，不得將本契約之權利義務移轉第三人，但
    依第11條第2款專業分工之分包原則辦理者，不在此限」、
    「因專業分工之需求，乙方得將本工程之一部分包給第三人
    承作，但不得將本工程全部轉包或全部分包與第三人承作」
    ，有債權讓與契約書、系爭契約在卷可查（見臺灣臺北地方
    法院111年度北簡字第11525號卷第23、26、29頁）。系爭契
    約第19條雖稱「依第11條第2款專業分工之分包原則辦理者
    ，不在此限」云云，然系爭契約第11條第2款係規範工程之
    增減，與工程分包無關，則系爭契約第19條所稱「第11條第
    2款」，應為「第10條第2款」之誤，先予說明。系爭契約第
    19條既有上開約定，自屬民法第294條第1項第2款所稱禁止
    轉讓之特約，且其文字除就部分專業分包有例外規定外，並
    未區分何種權利義務不得移轉第三人，解釋上應含括系爭契
    約所衍生之一切權利義務，原告所請求之工程款債權自應包
    含在內，則依系爭契約第19條規定，皇居國際將本件工程款
    債權移轉予原告時，自應獲被告書面同意，始得為之。然被
    告並未同意此債權轉讓，此為兩造做不爭（見本院卷第31頁
    ），依前說明，本件工程款債權之轉讓應屬無效，原告自非
    適格之工程款債權請求權人。
　㈢原告雖主張系爭契約第19條之用意係在避免原告將本件工程
    全部轉包，致使影響工程品質，應無限制將工程款債權讓與
    第三人云云，然按當事人訂立之契約已明定其權利、義務，
    其解釋及適用並無障礙或困難者，基於私法自治及契約自由
    之原則，自不得就該契約更為其他之解釋，最高法院107年
    度台上字第401號判決意旨同此見解。查系爭契約第10條第2
    款已有不得將工程全部轉包之限制規範，倘契約當事人訂立
    之真義確如原告所述，應無再額外訂立系爭契約第19條之必
    要，況明文禁止權利義務轉讓第三人，以避免法律關係複雜
    ，並非不能想像，且系爭契約就禁止轉任之約定規範甚明，
    並無可為不同解釋之空間，原告雖有前主張，然就系爭契約
    第19條之解讀，實已超越其文字解釋，而此不同於文義之解
    讀，應由原告另為舉證，然原告並未提出其他證據以實其說
    ，南任可採。
　㈣綜上所述，本件工程款債權之轉讓應屬無效，原告自不得逕
    行請求被告將工程款對己為給付，原告主張應為無理由。
　㈤從而，原告依工程款債權之法律關係，主張被告應給付原告3
    40,960元，及自本件起訴狀繕本送達翌日起至清償日止，按
    年息5％計算之利息，為無理由，應予駁回。
四、本件事證已臻明確，兩造其餘攻擊防禦方法及所提出之證據
    ，經本院審酌後，核與判決之結果不生影響，爰不一一論駁
    ，併此敘明。
五、訴訟費用負擔之依據：民事訴訟法第78條。依職權確定訴訟
    費用額為3,750元（第一審裁判費），應由原告負擔。
中　　華　　民　　國　 111　　年　　12　　月　　 1　　日
                  士林簡易庭法  官  陳紹瑜 
以上正本係照原本作成。
如不服本判決，應於判決送達後20日內，向本院提出上訴狀並應
記載上訴理由，如於本判決宣示後送達前提起上訴者，應於判決
送達後20日內補提上訴理由書（須附繕本）。             
中　　華　　民　　國　 111　　年　　12　　月　　 1　　日
                            書記官  詹禾翊